---
title: "Projekt 2"
author: "Tomasz W¹s, Wojciech Szymañski"
date: "24 stycznia 2017"
output: slidy_presentation
---

```{r setup, include=FALSE}
knitr::opts_chunk$set(echo = FALSE, warning=FALSE, message = FALSE, cache=TRUE)
knitr::opts_chunk$set(fig.width = 10, fig.height =7, fig.align='center')
```

```{r kategorie zadañ, include=FALSE}
load("~/R/Projects/PISA/Dane1.rda")
library("dplyr")
library("ggplot2")
library("ggthemes")
library("MASS")
library("stats")
library("cluster")
Dane1<-arrange(Dane1,Student)
Dane1$Zadanie <- as.factor(Dane1$Zadanie)

#Funkcje do liczenia normy L2:

vec_merg<-function(x,y){ #funkcja pomocnicza ³¹cz¹ca wektory
  l_x <- length(x)
  l_y <- length(y)
  i_x <- 1
  i_y <- 1
  norm<-0
  points<-c()
  value_x<-0
  value_y<-0
  x<-c(x,99999)
  y<-c(y,99999)
  while(i_x < l_x + 1 || i_y < l_y + 1){
    if(x[i_x] <= y[i_y]){
      points<-c(points,x[i_x])
      i_x<-i_x+1
      value_x<-c(value_x,value_x[length(value_x)]+1)
      value_y<-c(value_y,value_y[length(value_y)])     
    }
    else{
      points<-c(points,y[i_y])
      i_y<-i_y+1
      value_x<-c(value_x,value_x[length(value_x)])
      value_y<-c(value_y,value_y[length(value_y)]+1) 
    }
  }
  return(data.frame("points"=points,"x"=value_x[-1]/value_x[length(value_x)],"y"=value_y[-1]/value_y[length(value_y)]))
}
L2_norm <- function(x,y){ #funkcja g³ówna
  norm<-0
  merged<-vec_merg(x,y)
  for (i in 1:(length(merged$points)-1)){
    norm<-norm +(merged$points[i+1]-merged$points[i])*(merged$x[i]-merged$y[i])^2
  }
  return(sqrt(norm))
}

#wyliczenie macierzy odleg³oœci zadañ (wykomentowane, bo liczy si¹ ko³o 30 minut, a jest ju¿ policzone)

##przygotowanie wektotów
#Dane1$Zadanie<-as.factor(Dane1$Zadanie)
#Zadania<-list()
#for(i in 37:182){
#  lvl<-levels(Dane1$Zadanie)[i]
#  Zadania[[i]]<-sort(Dane1$Czas[Dane1$Zadanie==lvl])
#}
#faktyczne liczenie (górny trójk¹t)
#dist_q<-matrix(nrow=182,ncol=182)
#for (i in 1:181){
#  for (j in (i+1):182){
#    dist_q[i,j]<-L2_norm(Zadania[[i]],Zadania[[j]])
#  }
#}
#kopiowanie wyników
#for (i in 1:182) dist_q[i,i]=0
#for (j in 1:181){
#  for (i in (1+j):182){
#    dist_q[i,j]<-dist_q[j,i]
#  }
#}
#write.csv(dist_q,"~/R/Projects/PISA/dist_q.csv")
dist_q<-as.matrix(read.csv("~/R/Projects/PISA/Zadania.csv"))[,-1]

#Tworzenie klasyfikacji zadañ
DIST_Q<-as.dist(dist_q)
hc_q <- hclust(DIST_Q, method="complete")
cat_q <- cutree(hc_q,k=5) # pi¹Ä‡ pocz¹tkowych kategorii
cat2_q <- numeric(182) #dwie koñcowe kategorie 1 - ³atwe, 2 - trudne
cat2_q[cat_q==2] <- 1
cat2_q[cat_q==3] <- 1
cat2_q[cat_q==1] <- 2
cat2_q[cat_q==4] <- 2
cat2_q[cat_q==5] <- 2

#wgranie kategorii do danych
Dane1$Kategoria <- cat2_q[as.numeric(Dane1$Zadanie)]
```

```{r tworzenie wymiarów, include=FALSE}

#Pomocnicza wektory logiczne
wsk_t <- Dane1$Kategoria==2
wsk_m <- Dane1$Obszar=="M"

#liczenie ilu studentów zrobi³o ile zadañ
d <- data.frame("Number"=sort(unique(Dane1$Student)))
d$mt_count <- numeric(length(d$Number))
d$rt_count <- numeric(length(d$Number))
d$ml_count <- numeric(length(d$Number))
d$rl_count <- numeric(length(d$Number))
for (i in 1:length(Dane1$Student)){ 
  if (wsk_m[i]){
    if (wsk_t[i]) 
      d$mt_count[which(d$Number==Dane1$Student[i])] <- d$mt_count[which(d$Number==Dane1$Student[i])]+1
    else d$ml_count[which(d$Number==Dane1$Student[i])]<-d$ml_count[which(d$Number==Dane1$Student[i])]+1
 }
  else {
    if (wsk_t[i])
      d$rt_count[which(d$Number==Dane1$Student[i])]<-d$rt_count[which(d$Number==Dane1$Student[i])]+1
    else d$rl_count[which(d$Number==Dane1$Student[i])]<-d$rl_count[which(d$Number==Dane1$Student[i])]+1
  }
}

#usuwanie studentów, robi¹cych mniej ni¿ dwa zadania z grupy
to_delete <- d$Number[(d$mt_count<2)]
to_delete <- c(to_delete,d$Number[(d$rt_count<2)])
to_delete <- c(to_delete,d$Number[(d$ml_count<2)])
to_delete <- c(to_delete,d$Number[(d$rl_count<2)])
d <- d[!(d$Number %in% to_delete),]

#kolejny pomocniczy wektor logiczny
s <- !(Dane1$Student %in% to_delete)

#wgranie wymiarów
d$mt_mean<-as.data.frame(Dane1[which(wsk_t & wsk_m & s),] %>% group_by(Student)%>%dplyr::summarise(mean(Czas)) )[,2]
d$mt_sd <- as.data.frame(Dane1[which(wsk_t & wsk_m & s),] %>% group_by(Student)%>%dplyr::summarise(sd(Czas)) )[,2]
d$rt_mean<-as.data.frame(Dane1[which(wsk_t & !wsk_m & s),] %>% group_by(Student)%>%dplyr::summarise(mean(Czas)) )[,2]
d$rt_sd <- as.data.frame(Dane1[which(wsk_t & !wsk_m & s),] %>% group_by(Student)%>%dplyr::summarise(sd(Czas)) )[,2]
d$ml_mean<-as.data.frame(Dane1[which(!wsk_t & wsk_m & s),] %>% group_by(Student)%>%dplyr::summarise(mean(Czas)) )[,2]
d$ml_sd <- as.data.frame(Dane1[which(!wsk_t & wsk_m & s),] %>% group_by(Student)%>%dplyr::summarise(sd(Czas)) )[,2]
d$rl_mean<-as.data.frame(Dane1[which(!wsk_t & !wsk_m & s),] %>% group_by(Student)%>%dplyr::summarise(mean(Czas)) )[,2]
d$rl_sd <- as.data.frame(Dane1[which(!wsk_t & !wsk_m & s),] %>% group_by(Student)%>%dplyr::summarise(sd(Czas)) )[,2]
d$m_mean <-as.data.frame(Dane1[which(wsk_m & s),] %>% group_by(Student)%>%dplyr::summarise(mean(Czas)) )[,2]
d$r_mean <-as.data.frame(Dane1[which(!wsk_m & s),] %>% group_by(Student)%>%dplyr::summarise(mean(Czas)) )[,2]
```

```{r kategorie studentów, include=FALSE}
#metoda K-means
km<-kmeans(scale(d[,6:13]),3)
plot(d[,6:13], pch=18, col=c("red","green","blue")[as.factor(km$cluster)])
d$km[km$cluster==1] <- 2
d$km[km$cluster==2] <- 3
d$km[km$cluster==3] <- 1
summary(d$km)
d$km<-as.factor(d$km)

#Metoda Ward
#dist<-dist(scale(d[,6:13])
#hc<-hclust(dist,method="ward")
#cut<-cutree(hc,k=3)
#plot(d[,6:13], pch=18, col=as.factor(cut))
#d$ward[cut==1] <- 2
#d$ward[cut==2] <- 1
#d$ward[cut==3] <- 3
#summary(d$ward)

#Metoda PAM
#pam<-pam(scale(d[,6:13]),3)
#plot(d[,6:13], pch=18, col=as.factor(pam$clustering))
#d$pam[pam$clustering==1] <- 2
#d$pam[pam$clustering==2] <- 3
#d$pam[pam$clustering==3] <- 1
#summary(d$pam)

#Porównania metod:
#ggplot(d, aes(x=rt_mean,y=mt_mean, color=km)) + geom_point()

#ggplot(d, aes(x=km, y=mt_mean, color=km, fill=km) ) + geom_violin()+ geom_boxplot(color="black", alpha=0.2)
#ggplot(d, aes(x=ward, y=mt_mean, color=ward, fill=ward) ) + geom_violin()+ geom_boxplot(color="black", alpha=0.2)
#ggplot(d, aes(x=pam, y=mt_mean, color=pam, fill=pam) ) + geom_violin()+ geom_boxplot(color="black", alpha=0.2)

#ggplot(d, aes(x=km, y=rt_mean, color=km, fill=km) ) + geom_violin()+ geom_boxplot(color="black", alpha=0.2)
#ggplot(d, aes(x=ward, y=rt_mean, color=ward, fill=ward) ) + geom_violin()+ geom_boxplot(color="black", alpha=0.2)
#ggplot(d, aes(x=pam, y=rt_mean, color=pam, fill=pam) ) + geom_violin()+ geom_boxplot(color="black", alpha=0.2)

#ggplot(d, aes(x=km, y=ml_mean, color=km, fill=km) ) + geom_violin()+ geom_boxplot(color="black", alpha=0.2)
#ggplot(d, aes(x=ward, y=ml_mean, color=ward, fill=ward) ) + geom_violin()+ geom_boxplot(color="black", alpha=0.2)
#ggplot(d, aes(x=pam, y=ml_mean, color=pam, fill=pam) ) + geom_violin()+ geom_boxplot(color="black", alpha=0.2)

#ggplot(d, aes(x=km, y=rl_mean, color=km, fill=km) ) + geom_violin()+ geom_boxplot(color="black", alpha=0.2)
#ggplot(d, aes(x=ward, y=rl_mean, color=ward, fill=ward) ) + geom_violin()+ geom_boxplot(color="black", alpha=0.2)
#ggplot(d, aes(x=pam, y=rl_mean, color=pam, fill=pam) ) + geom_violin()+ geom_boxplot(color="black", alpha=0.2)
```

##Trzy Kategorie

- <span style="color:red">1. Humaniœci</span> - poœwi¹caj¹ du¿o czasu na zadania z matematyki (23.98%)

- <span style="color:green">2. Matematycy</span> - poœwi¹caj¹ du¿o czasu na zadania z czytania (25.38%)

- <span style="color:blue">3. Najszybsi</span> - poœwi¹caj¹ ma³o czasu na zadania z obu obszarów (50.63%)

```{r udzia³, include=FALSE}
summary(d$km)/sum(summary(d$km))
```

##Œrednie czasy rozwi¹zywania zadañ
``` {r mean_m i mean_r}
ggplot(d, aes(x=r_mean,y=m_mean, color=km)) + geom_point() + xlab("Czytanie") + ylab("Matematyka")
```

##Porównanie krajów (œrednie czasy)

```{r Statystyki krajów}
Stat <- data.frame(1:58)
Stat$Kraj <- as.data.frame(Dane1[s,]%>%group_by(Kraj)%>%dplyr::summarise(mean(Czas)))[,1]
Stat$RM_mean <- as.data.frame(Dane1[s,]%>%group_by(Kraj)%>%dplyr::summarise(mean(Czas)))[,2]
Stat$R_mean <- as.data.frame(Dane1[!wsk_m & s,]%>%group_by(Kraj)%>%dplyr::summarise(mean(Czas)))[,2]
Stat$M_mean <- as.data.frame(Dane1[wsk_m & s,]%>%group_by(Kraj)%>%dplyr::summarise(mean(Czas)))[,2]

d$kraj <- "abc"
for (i in 1:length(d$kraj)) d$kraj[i] <- levels(Dane1$Kraj)[Dane1$Kraj[which(d$Number[i]==Dane1$Student)[1]]]
d$kraj <- factor(d$kraj, levels=levels(Dane1$Kraj))

Stat$cat1 <- as.data.frame(d[d$km==1,]%>%group_by(kraj)%>%dplyr::summarise(length(km)))[,2]
Stat$cat2 <- as.data.frame(d[d$km==2,]%>%group_by(kraj)%>%dplyr::summarise(length(km)))[,2]
Stat$cat3 <- as.data.frame(d[d$km==3,]%>%group_by(kraj)%>%dplyr::summarise(length(km)))[,2]

  Stat <- arrange(Stat,RM_mean)
  Stat$Kraj<- as.character(Stat$Kraj)
  Stat$Kraj<- factor(Stat$Kraj, levels=Stat$Kraj)
  
my_colors<-c('#DDDD55','#55DDDD','#DD55DD')
ggplot(data=Stat) + 
  geom_point(data=Stat, aes(x=RM_mean, y=Kraj, color="Cz+M"),size=2) + 
  geom_point(data=Stat, aes(x=R_mean, y=Kraj, color="Czytanie"),size=2) + 
  geom_point(data=Stat,aes(x=M_mean, y=Kraj, color="Matematyka"),size=2)+
  theme_fivethirtyeight() + scale_colour_manual(values=my_colors) +
  theme(axis.text.y = element_text(size=8))
```

##Udzia³ grup w krajach

```{r Udzia³ grup w krajach}
Stat$Stud <- Stat$cat1 + Stat$cat2 + Stat$cat3
Stat$cat1 <- Stat$cat1/Stat$Stud
Stat$cat2 <- Stat$cat2/Stat$Stud
Stat$cat3 <- Stat$cat3/Stat$Stud

my_colors<-c('#DD5555','#55DD55','#5555DD')
ggplot(data=Stat) + 
  geom_point(data=Stat, aes(x=cat1, y=Kraj, color="1"),size=2) + 
  geom_point(data=Stat, aes(x=cat2, y=Kraj, color="2"),size=2) + 
  geom_point(data=Stat,aes(x=cat3, y=Kraj, color="3"),size=2)+
  theme_fivethirtyeight() + scale_colour_manual(values=my_colors) +
  theme(axis.text.y = element_text(size=8))
```

## Wykresy grup dla wybranych krajów

```{r wykresy}
my_colors<-c('#DD5555','#55DD55','#5555DD')
Hiszpania <- d[which(d$kraj=="Spain (Regions)"),]
k1<-ggplot(Hiszpania, aes(x=mt_mean,y=rt_mean,col=km)) + geom_point() + ggtitle("Hiszpania")+ theme(legend.position="none")

Korea <- d[which(d$kraj=="Korea"),]
k2<-ggplot(Korea, aes(x=mt_mean,y=rt_mean,col=km)) + geom_point() + ggtitle("Korea")+ theme(legend.position="none")

Peru <- d[which(d$kraj=="Peru"),]
k3<-ggplot(Peru, aes(x=mt_mean,y=rt_mean,col=km)) + geom_point() + ggtitle("Peru")+ theme(legend.position="none")

Polska <- d[which(d$kraj=="Poland"),]
k4<-ggplot(Polska, aes(x=mt_mean,y=rt_mean,col=km)) + geom_point() + ggtitle("Polska")+ theme(legend.position="none")

Brazylia <- d[which(d$kraj=="Brazil"),]
k5<-ggplot(Brazylia, aes(x=mt_mean,y=rt_mean,col=km)) + geom_point() + ggtitle("Brazylia")+ theme(legend.position="none")

Japonia <- d[which(d$kraj=="Japan"),]
k6<-ggplot(Japonia, aes(x=mt_mean,y=rt_mean,col=km)) + geom_point() + ggtitle("Japonia")+ theme(legend.position="none")

Australia <- d[which(d$kraj=="Australia"),]
k7<-ggplot(Australia, aes(x=mt_mean,y=rt_mean,col=km)) + geom_point() + ggtitle("Australia")+ theme(legend.position="none")

Qatar <- d[which(d$kraj=="Qatar"),]
k8<-ggplot(Qatar, aes(x=mt_mean,y=rt_mean,col=km)) + geom_point() + ggtitle("Katar")+ theme(legend.position="none")

Chiny <- d[which(d$kraj=="B-S-J-G (China)"),]
k9<-ggplot(Chiny, aes(x=mt_mean,y=rt_mean,col=km)) + geom_point() + ggtitle("Chiny")+ theme(legend.position="none")

ggplot2.multiplot(k1, k2, k3, k4, k5, k6, k7, k8, k9, cols=3)
```

##Jak wybraliœmy grupy?

Potraktowaliœmy studentów jako punkty 8-wymiarowej przestrzeni.

- Œrednia i odchylenie standardowe

- Matematyka i Czytanie osobno

- Trudne i £atwe zadania osobno

Dla tej przestrzeni zastosowaliœmy metodê k-œrednich

##Silhouette

```{r silhouette}
dist<-dist(scale(d[,6:13]))
av.sil<-numeric(20)
for (i in 2:20){
  km<-kmeans(scale(d[,6:13]),i)
  sil<-silhouette(km$cluster, dist)
  av.sil[i]<-summary(sil)$avg.width
}
sil_data <- data.frame("No.centers"=2:20, "Avg.width"=av.sil[-1])
ggplot(sil_data, aes(x=No.centers,y=Avg.width)) + geom_point()

```

##Œrednie czasy rozwi¹zywania zadañ

```{r}
#install.packages("devtools")
library(devtools)
#install_github("easyGgplot2", "kassambara")
library(easyGgplot2)
p1<-ggplot(d, aes(x=km, y=mt_mean, color=km, fill=km) ) + geom_violin()+ geom_boxplot(color="black", alpha=0.2)
p2<-ggplot(d, aes(x=km, y=rt_mean, color=km, fill=km) ) + geom_violin()+ geom_boxplot(color="black", alpha=0.2)
p3<-ggplot(d, aes(x=km, y=ml_mean, color=km, fill=km) ) + geom_violin()+ geom_boxplot(color="black", alpha=0.2)
p4<-ggplot(d, aes(x=km, y=rl_mean, color=km, fill=km) ) + geom_violin()+ geom_boxplot(color="black", alpha=0.2)
ggplot2.multiplot(p1,p2,p3,p4, cols=2)
```

##Jak podzieliliœmy zadania?

Dla wszystkich zadañ skonstruowaliœmy dystrybuanty empiryczne i na ich podstawie ustaliliœmy odleg³oœæ miêdzy nimi za pomoc¹ normy L2.

$$d(f_1,f_2)=\left( \int_{-\infty}^{\infty} (f_1 - f_2)^2 dx \right)^{\frac{1}{2}}$$

##Po zrzutowaniu na p³aszczyznê (isoMDS)

```{r p³aszczyzna z zadaniami (M i R)}
Obszar <- function(string) 
          if (substr(string,1,1)=="R") return(0) else 
          if (substr(string,1,1)=="M") return(1) else 
          return(NA)
Zadania_o <-vapply(levels(Dane1$Zadanie),Obszar,c(0))
newcoord <- isoMDS(DIST_Q)
ndf <- data.frame(newcoord$points, class = as.factor(1-Zadania_o))
ggplot(ndf, aes(X1, X2, color=class)) + geom_point()
```

##Klasyfikacja drzewem (hcclust - metoda complete)

```{r rysowanie_drzewa_zadañ}
#rysowanie drzewa

mycol <- c("blue","red")
drzewo <- as.dendrogram(hc_q)
Zadania_o_tree<-Zadania_o[order.dendrogram(drzewo)]
leafcolor <- function(node) {
  if (is.leaf(node)) {
    i <<- i + 1
    attr(node, "nodePar") <- list(pch=20, cex=1.9, col=mycol[Zadania_o_tree[i]+1] )
  }
  return(node)
}
i<-0
drzewo <- dendrapply(drzewo, leafcolor)
plot(drzewo, leaflab = "none", main="Classification tree")
legend("topright", c("Czytanie","Matematyka"), pch=19, col=mycol)
```

##Cztery grupy zadañ (gêstoœci)

```{r gêstoœci}
par(mfrow=c(2,2))
hist(Dane1$Czas[cat_q[as.numeric(Dane1$Zadanie)]==2],breaks=200, main="Grupa 1", xlab="")
hist(Dane1$Czas[cat_q[as.numeric(Dane1$Zadanie)]==3],breaks=200, main="Grupa 2", xlab="")
hist(Dane1$Czas[cat_q[as.numeric(Dane1$Zadanie)]==1],breaks=200, main="Grupa 3", xlab="")
hist(Dane1$Czas[cat_q[as.numeric(Dane1$Zadanie)]==4],breaks=200, main="Grupa 4", xlab="")
par(mfrow=c(1,1))
```

##Zadania po klasyfikacji (na 2 grupy)

```{r p³aszczyzna z zadaniami (Kategorie)}
my_colors<-c('#55DDDD','#DD55DD')
ndf <- data.frame(newcoord$points, class = as.factor(cat2_q))
ggplot(ndf, aes(X1, X2, color=class)) +
  geom_point() + scale_colour_manual(values=my_colors)
```

