---
title: "Projekt1-etap1"
author: "Filip Binkiewicz, Wojciech Szymañski"
output: html_document
---


#Predykcja

Celem projektu jest zbudowanie regu³y / algorytmu, który na podstawie danych o pacjentach ze zdiagnozowanym nowotworem Glioblastoma bêdzie mog³a mo¿liwie dok³adnie oszacowaæ czy pacjent prze¿yje 1 rok od diagnozy.

```{r}
```

####Wczytywanie danych

```{r,message=FALSE,warning=FALSE}
load("C:/Users/ojro72/Desktop/GlioblastomaWide.rda")
```

Fragment zbioru danych
```{r}
GlioblastomaWide[1:10,1:7]
```

####Czyszczenie danych
Najpierw oczyszczamy tabelê Glioblastomawide, tzn.w kolumnie `death1y` bêd¹ znajdowaæ siê wartoœci zerojedynkowe. Usuwamy kolumny, które maj¹ wiêcej ni¿ piêæ wartoœci `NA` dla pacjentów, którzy prze¿yli oraz wiêcej ni¿ piêæ wartoœci `NA` dla pacjentów, którzy nie prze¿yli. W pozosta³ych kolumnach `NA` zastêpujemy œrednimi kolumn. Oczyszczon¹ tabelê Glioblastomawide nazwiemy Rak

```{r,message=FALSE,warning=FALSE}
Rak <- GlioblastomaWide
Rak$death1y <- as.numeric(ifelse(Rak$death1y == "alive",1,0))
Alive <- (colSums(is.na(Rak[Rak$death1y==1,]))<6)
Dead <- (colSums(is.na(Rak[Rak$death1y==0,]))<6)
Kolumny <- (Alive | Dead)
Rak <- Rak[,Kolumny]
for(i in 5:length(Rak)){
Rak[,i] <- ifelse(is.na(Rak[,i])==TRUE,mean(na.omit(Rak[,i])),Rak[,i])
}
```

###Wyznaczanie zbioru genów lub innych cech zale¿nych od kolumny `death1y`

```{r}
```

####1. Spearman
Liczymy p wartoœci dla genów metod¹ korelacji spearmana

```{r,message=FALSE,warning=FALSE}
p<-apply(Rak[,5:length(Rak)], 2, function(x){cor.test(Rak$death1y,x, method="spearman", exact=FALSE)$p.value})
names(p)<-NULL
```

Stosujemy korektê fdr

```{r,message=FALSE,warning=FALSE}
q<-p.adjust(p, method="fdr")
```

Istotne bêdzie wektorem, którego wspó³rzêdne oznaczaj¹ ile razy dany gen by³ istotny (ile razy p wartoœæ genu by³a mniejsza od alpha). Najpierw weŸmiemy pod uwagê test korelacji przeprowadzony dla wszystkich pacjentów, potem na n podzbiorach

```{r,message=FALSE,warning=FALSE}
alpha <- 0.2
Istotne <- ifelse(q<alpha,1,0)

n <- 99
for(i in 1:n){
alive_smp <- sample(Rak$sampleID[Rak$death1y==1], 45)
dead_smp <- sample(Rak$sampleID[Rak$death1y==0], 45)
Pacjenci<-Rak[Rak$sampleID %in% c(alive_smp,dead_smp),]
p<-apply(Pacjenci[,5:length(Pacjenci)], 2, function(x){cor.test(Pacjenci$death1y,x, method="spearman", exact=FALSE)$p.value})
names(p)<-NULL
q<-p.adjust(p, method="fdr")
Istotne <- Istotne + ifelse(q<alpha,1,0)
}
```

Wybieramy te geny, które pojawi³y siê w conajmniej 30% przypadków

```{r,message=FALSE,warning=FALSE}
prog <- 0.3
NrIstotneGeny <- which(Istotne>=prog*(n+1))+4
names(Rak)[NrIstotneGeny]
```


####2. Chi_kwadrat
```{r}
```
Pozosta³y do zbadania jeszcze wiek i Cluster. Do wyznaczenia zale¿noœci od `death1y` pos³u¿ymy siê metod¹ Chi_kwadrat

```{r,message=FALSE,warning=FALSE}
NrIstotneCechy <- NrIstotneGeny

bin <- function(x,n) {
  a <- min(na.omit(x))
  b <- max(na.omit(x))
  x <- floor((x - a) * (n/(b-a+0.0001)))
  return(x)
}

Age <- chisq.test(bin(Rak$age,4),Rak$death1y)$p.value
if(Age<alpha){
  NrIstotneCechy <- c(3,NrIstotneCechy)
}

Cluster <- chisq.test(Rak$Cluster,Rak$death1y)$p.value
if(Cluster<alpha){
  NrIstotneCechy <- c(2,NrIstotneCechy)
}
```

###Wynik
W wyniku przeprowadzonych testów otrzymaliœmy nastêpuj¹cy zbiór cech zale¿nych od `death1y`:

```{r,message=FALSE,warning=FALSE}
names(Rak)[NrIstotneCechy]
```