---
title: "Projekt 1 - Faza 3"
author: "Adrian Gąsiorowski, Agnieszka Linowska, Bartosz Piotrowski, Krzysztof Rutkowski"
date: 12.04.2016r.
output: 
  html_document:
  toc: TRUE
---
  
  
W poniższej prezentacji pokażemy, jak znaleźliśmy strukturę w zbiorze odwiedzających pod kątem czasu przebywania przy eksponatach, przy użyciu własnej metryki.

# Przygotowanie danych

```{r, warning=FALSE, message=FALSE}
library(ggplot2)
library(cluster)
library(factoextra)
library(MASS)
library(ggrepel)
```

```{r, warning=FALSE, message=FALSE, include=FALSE}
load("station_manual_clustering_good.rda")
#load("distances_station_manual_clustering_good.rda")
load("distances_station_manual_clustering_good_reduced.rda")
load("shp_r.rda")
shp_r <- as.data.frame(shp_r)
load("distances_station_manual_clustering_good_2d.rda")
load("clst_pam.rda")
load("clst_pam_r.rda")
```

Korzystamy z oczyszczonych danych z poprzedniej fazy projektu.

```{r, warning=FALSE, message=FALSE, cache=TRUE}
load("station_times_reshaped.rda")
load("station_bool_reshaped.rda")
load("station_times_normal.rda")

head(station_times_normal, 20)
station_times_reshaped[1:20, 1:10]
station_bool_reshaped[1:20,1:10]
```

# Selekcja eksponatów

Aby klastrowanie mogło się udać, wybraliśmy do analizy te eksponaty, które wprowadzają rozróżnienie na grupy wśród odwiedzających.
Na przykład eksponat *cnk19a*, czyli *Kim jesteś* nie daje nadziei na dostarczenie danych do klastrowania, gdyż nie ma wyraźnego podziału na grupy czasowe:

```{r, message=FALSE, warning=FALSE, include=FALSE}
show_hist <- function(station_name){
  q <- quantile(station_times_reshaped[, station_name][station_times_reshaped[, station_name] > 0], .98)
  a <- station_times_reshaped[, station_name][station_times_reshaped[, station_name] > 0 & station_times_reshaped[, station_name] < q]
  ggplot() +aes(a) + geom_histogram(binwidth = 2) + ggtitle(station_name)
}
```

```{r, message=FALSE, warning=FALSE}
show_hist("cnk18")
```

Ale jest wiele eksponatów, których histogramy wyglądają obiecująco i ciekawie. Np. na histogramie eksponatu *cnk23*, czyli *Flirt czy fiasko*, wyraźnie widać trzy grupy:

```{r, message=FALSE, warning=FALSE}
show_hist("cnk23")
```

Z kolei dla eksponatu *cnk07* (*Sprzeczne informacje*), możemy wyróżnić dwie grupy (rozkład bimodalny):

```{r, message=FALSE, warning=FALSE}
show_hist("cnk07")
```

Eksponatów tego typu, jak dwa powyższe, jest 21. Dla każdego z tych eksponatów podzieliliśmy użytkowników na trzy/cztery grupy i zapisaliśmy to w tabeli:

```{r, message=FALSE, warning=FALSE}
station_manual_clustering_good[1:20, 1:10]
```

# Nasza metryka

Do obliczania odległości pomiędzy odwiedzającymi stworzyliśmy naszą własną metrykę:

```{r, message=FALSE, warning=FALSE}
distance <- function(x, y) {
  vis_intersection <- x*y != 0
  manhattan <- abs(x-y)
  nz <- vis_intersection * manhattan
  nz_sum <- sum(vis_intersection)
  return(sum(nz) / (nz_sum*nz_sum)) 
}
```

Liczy ona odległość manhattan pomiędzy wektorami, ale mnoży jeszcze przez indykator części wspólnej 
stacji, na których byli obaj odwiedzający. W efekcie wkład do odległości mają jedynie te stacje, na 
których byli obaj odwiedzający, gdyż tylko tam możemy zdefiniować między nimi jakieś zależności
(nie wiemy do końca jak zachowaliby się zwiedzający gdyby byli na innych stacjach). Wyliczoną odległość
dzielimy przez kwadrat sumy liczności stacji, na których byli obaj zwiedzający. Premiuje to bardziej
te pary odwiedzających (tj są oni sobie bliżsi), którzy przy takich samych średnich różnicach byli razem na większej liczbie stacji.

I przy pomocy tejże metryki stworzyliśmy macierz odległości:

```{r, message=FALSE, warning=FALSE}
distances_station_manual_clustering_good_reduced[1:10, 1:10]
```

# Rzutowanie 2D

Przy pomocy funkcji *isoMDS* zrzutowaliśmy nasze dane z przestrzeni 19-wymiarowej na przestrzeń 2-wymiarową:
```{r, message=FALSE, warning=FALSE, eval=FALSE}
distances_station_manual_clustering_good[distances_station_manual_clustering_good==0] <- 0.0001
distances_station_manual_clustering_good_2d <- isoMDS(distances_station_manual_clustering_good)
```

Wykres Sheparda dla tego rzutowania:

```{r, message=FALSE, warning=FALSE}
ggplot(shp_r, aes(x=x, y=y)) + geom_point(size = 1.5, alpha = .01) + ggtitle("Wykres Sheparda")
```

Rzutowanie prezentuje się bardzo ładnie:

```{r, message=FALSE, warning=FALSE}
ggplot(as.data.frame(distances_station_manual_clustering_good_2d), aes(x=points.1, y=points.2)) + geom_point(size = 1, alpha=.2) + ggtitle("Rzutowanie na 2D")
```

#Klastrowanie

Do klastrowania zastosowaliśmy metodę *PAM*. Z wykresu w 2D możemy oczekiwać 4 wyraźnych klastrów, ale zbadajmy to jeszcze precyzyjniej metodą Silhouette:

```{r, message=FALSE, warning=FALSE}
fviz_nbclust(as.dist(distances_station_manual_clustering_good_reduced), pam, method = "silhouette")
```

Wykonujemy klastrowanie PAM dla 4 klastrów:
```{r, message=FALSE, warning=FALSE, eval=FALSE}
clst_pam <- pam(as.dist(distances_station_manual_clustering_good), 4)
```

Znajdujemy medoidy:
```{r, message=FALSE, warning=FALSE}
med <- clst_pam$medoids
med
```

Rysujemy wykres z zaznaczonymi medoidami:

```{r, message=FALSE, warning=FALSE}
distances_station_manual_clustering_good_2d$clusters <- factor(clst_pam$clustering)
centra <- distances_station_manual_clustering_good_2d[rownames(distances_station_manual_clustering_good_2d) %in% med,]

ggplot(distances_station_manual_clustering_good_2d, aes(x=points.1, y=points.2, colour=clusters)) + geom_point(size = 1.5, alpha=.2) +
  geom_point(data=centra, size=6) + ggtitle("PAM")
```

Kim są odwiedzający będący medoidami?

```{r, message=FALSE, warning=FALSE}
station_times_normal[station_times_normal$visitor == med[1],]
station_times_normal[station_times_normal$visitor == med[2],]
station_times_normal[station_times_normal$visitor == med[3],]
station_times_normal[station_times_normal$visitor == med[4],]
```

Sylwetki dla 4 klastrów:
```{r, message=FALSE, warning=FALSE}
fviz_silhouette(silhouette(clst_pam_r$clustering, distances_station_manual_clustering_good_reduced))
```

A więc poza wglądem wizualnym, widzimy z miar silhouette, że klastry są wyraźne.

#Jakie zmienne są skorelowane z takim ładnym klastrowaniem?

```{r, message=FALSE, warning=FALSE}
ggplot(distances_station_manual_clustering_good_2d, aes(x=points.1, y=points.2, colour = mean_times)) + geom_point(size = 1, alpha=.2) + 
  scale_colour_gradient2(low="blue", mid="green", high="red", midpoint = 180) + ggtitle("Średni czas przebywania przy jednym eksponacie")

ggplot(distances_station_manual_clustering_good_2d, aes(x=points.1, y=points.2, colour = min_time)) + geom_point(size = 1, alpha=.2) + 
  scale_colour_gradient2(low="blue", mid="green", high="red", midpoint = 13) + ggtitle("Godzina rozpoczęcia zwiedzania")

ggplot(distances_station_manual_clustering_good_2d, aes(x=points.1, y=points.2, colour = count)) + geom_point() + 
  scale_colour_gradient2(low="blue", mid="green", high="red", midpoint = 10) + ggtitle("Ilość odwiedzonych eksponatów")

ggplot(distances_station_manual_clustering_good_2d, aes(x=points.1, y=points.2, colour = week_day)) + geom_point(size = 1, alpha=.2) + ggtitle("Dzień tygodnia")

ggplot(distances_station_manual_clustering_good_2d, aes(x=points.1, y=points.2, colour = weekend)) + geom_point(size = 1, alpha=.2) + ggtitle("Weekend v nieweekend")

ggplot(distances_station_manual_clustering_good_2d, aes(x=points.1, y=points.2, colour = month)) + geom_point(size = 1, alpha=.2) + ggtitle("Miesiąc")
```

# Podsumowanie

Widzimy, że dla tak zdefiniowanej metryki, wyraźnie zarysowują się 4 grupy odwiedzających. Z
definicji metryki te grupy muszę mieć coś wspólnego z czasem przebywania przy stacjach. Z przeprowadzonych analiz widać, że zachodzi jakaś korelacja między średnim czasem zwiedzania lub godziną rozpoczęcia, wyraźny podział na klastry daje nadzieję, że istnieją wielkości, które jeszcze bardziej są skorelowane
z podziałem na klastry, jednak muszą one być bardziej ukryte.



