---
title: "Lab 11"
author: "Przemyslaw Biecek"
date: "10 styczeń 2017"
output: html_document
---

```{r setup, include=FALSE}
knitr::opts_chunk$set(echo = TRUE)
```

## Rozgrzewka

Pakiet `mlbench` to zbiór danych i generatorów do badania algorytmów Machine Learning

Ten pakiet zawiera zbiór funkcji do generowania sztucznych zbiorów danych. Nazwy tych funkcji zaczynają się od `mlbench.`.

Zadania: 

Wylosuj po 600 obserwacji z algorytmu `mlbench.cassini()`, `mlbench.cuboids()`, `mlbench.spirals()` i  `mlbench.smiley()`. 

Narysuj każdy z tych zbiorów danych. Zauważ, że każda z tych funkcji zwraca listę z dwoma elementami: `x` - współrzędnymi i  `classes` - składowymi. Zaznacz składowe na wykresu za pomocą kolorów.


```{r}
# tutaj umieść swoje rozwiązania

```

## Grupowanie aglomeracyjne - symulacje

Rozpocznij od grupowania hierarchicznego. Skorzystaj z funkcji `hclust{stats}` lub `agnes{cluster}`, obie robią podobne rzeczy.

Porównaj wyniki dla różnych metod łączenia. Zacznij od `single`, `complete`, `average` i `ward`. 

Zastosuj każdą z tych metod do zbioru danych wygenerowanego przez `mlbench.cassini()`. Przetnij dendrogram na 4 grupy używając funkcji `cutree()`. 

Porównaj te cztery znalezione grupy z oryginalnymi składowymi.

Która z tych czterech metod łączenia dają ‘najlepsze’ wyniki?

```{r}
# tutaj umieść swoje rozwiązania

```

A teraz spróbuj powtórzyć to samo z danymi wygenerowanymi przez funkcję `mlbench.spirals()`.

Który ze zbiorów danych daje najlepsze wyniki?

```{r}
# tutaj umieść swoje rozwiązania

```

## Dane rzeczywiste

Będziemy pracować z danymi o głosowaniach posłów w VII kadencji sejmu. Poniższa instrukcja pobiera dane, usuwa wartości brakujące i pozostawia zbiór gotowy do dalszej analizy.

Porównaj różne metody grupowania hierarchicznego, który z tych dendrogramów wygląda najlepiej?

```{r}
library(archivist)

votings <- archivist::aread("pbiecek/Przewodnik/arepo/9175ec8b23098c4364495afde9a2cc17")
votings[is.na(votings)] <- "Not present"

# tutaj umieść swoje rozwiązania

```

Porównaj wyniki z funkcją `fviz_dend{factoextra}` do wizualizacji dendrogramów. 
Tutaj jest instrukcja, jak zainstalować ten pakiet.

```{r}
# library(devtools)
# install_github("kassambara/factoextra")
```

## Skalowanie wielowymiarowe 

Zacznijmy ponownie od sztucznego zbioru danych. Funkcja `mlbench.cuboids()` generuje dane z 3-wymiarowej przestrzeni, wykonajmy rzut na 2-wymiarową przestrzeń.

Wykorzystaj funkcję `cmdscale{MASS}` (transformacja liniowa), `isoMDS{MASS}` (transformacja zachowująca odległości) aby znaleźć nową reprezentację dla danych. Obie funkcje pracują na macierzach odległości i zwracają nową niskowymiarową reprezentacje danych.

```{r, echo=FALSE}
# tutaj umieść swoje rozwiązania

```

## Diagnostyka

Użyj funkcji `Shepard{MASS}` aby wyznaczyć jak bardzo znaleziona transformacja zniekształca odległości. Narysuj te zniekształcenia.

## Dane rzeczywiste

Raz jeszcze, wykorzystaj dane o głosowaniach posłów.

Wykonaj transformacje odległości pomiędzy profilami głosowań posłów na 2-wymiarową przestrzeń. Narysuj nowe współrzędne reprezentujące posłów. Pokoloruj posłów w zależności d klubu, do którego należą..

Czy taka reprezentacja 2-wymiarowa ma jakieś zalety nad grupowaniem hierarchicznym?

```{r, echo=FALSE}
# tutaj umieść swoje rozwiązania

```

## Backup

W ostateczności…

```{r}
library(mlbench)

plot(mlbench.cassini(150))
plot(mlbench.cuboids(150))
plot(mlbench.spirals(150))
plot(mlbench.smiley(150))

dat <- mlbench.cassini(600)

library(cluster)

tree1 <- agnes(dat$x, method = "ward")
plot(tree1)
ndf <- data.frame(dat$x, clust=factor(cutree(tree1, 4)))
table(ndf$clust, dat$classes)

library(ggplot2)
ggplot(ndf, aes(X1, X2, color=clust)) + geom_point()

dat <- mlbench.cuboids(600)

library(MASS)
newcoord <- isoMDS(dist(dat$x))

ndf <- data.frame(newcoord$points, class = dat$classes)
ggplot(ndf, aes(X1, X2, color=class)) + geom_point()

```

