---
title: "Lab 12"
author: "Przemyslaw Biecek"
date: "17 styczeń 2017"
output: html_document
---

```{r setup, include=FALSE}
knitr::opts_chunk$set(echo = TRUE)
```

## Rozgrzewka

Wygeneruj dwa zbiory danych, będą później wykorzystywane w analizie grup.

1. Użyj funkcji `rmvnorm{mvtnorm}` aby wylosować
- 120 obserwacji z dwuwymiarowego rozkładu normlanego *N(c(3,0), diag(1,2))*.
-  80 obserwacji z dwuwymiarowego rozkładu normlanego *N(c(0,3), diag(1,2))*.
Następnie skorzystaj z funkcji `rbind` aby połączyć obie macierze w jedną ramkę o 200 wierszach i 2 kolumnach.
Użyj pakietu `ggplot2` aby narysować oba skupiska.

Aby dowiedzieć się więcej o technikach losowania danych przeczytaj https://pbiecek.gitbooks.io/przewodnik/content/Programowanie/generatory_3.html.


2. Użyj funkcji `kmeans{stats}` i `pam{cluster}` aby zidentyfikować 2 skupiska w danych wygenerowanych w kroku 1.


# Symulacje

Czas przeprowadzić eksperymenty z liczbą grup.

1. Wylosuj dane z kilku skupisk (np. 5) o mniej więcej zbliżonych wielkościach (np. 60, 80, 100, 120, 140). 

Organoleptycznie sprawdź co się stanie, jeżeli wykorzystasz te dane do identyfikacji 3, 5, lub 7 skupisk.
Wywołaj algorytm k-średnich kilkukrotnie. Zobacz czy wyniki są stabilne czy nie.

2. Użyj funkcji `silhouette()` do policzenia średnich sylwetek. Narysuj wykresy sylwetek.

3. Przygotuj wykres, który bada jak zmienia się średnia sylwetka w zależności od liczby grup.


# Dane rzeczywiste

Ponownie popracujemy nad danymi o głosowaniach.
Wczytaj dane o głosowaniach z VII kadencji Sejmu. 

```
votings <- archivist::aread("pbiecek/Przewodnik/arepo/9175ec8b23098c4364495afde9a2cc17")
votings[is.na(votings)] <- "Not present"
```

Wykorzystaj funkcję `daisy()` aby wyznaczyć macierz podobieństwa pomiędzy posłami. 
Znajdź dla tych danych 'dobrą' liczbę grup (używając gap-statistics lub średniej sylwetki).
Porównaj znalezione grupy z informacją o klubach, do których należą posłowie.

Czy dla tych danych można wykorzystać funkcję pam? A k-średnich? Dlaczego?






## Podpowiedzi

Używaj tylko w ostateczności

```{r}
library(mvtnorm)
s1 <- rmvnorm(120, c(3,0), diag(1, 2))
s2 <- rmvnorm(80, c(0,3), diag(1, 2))
ss <- as.data.frame(rbind(s1, s2))

library(ggplot2)
ggplot(ss, aes(V1, V2)) +
geom_point()

g1 <- kmeans(ss, 2)
library(cluster)
g2 <- pam(ss, 2)

ss$g1 <- g1$cluster
ss$g2 <- g2$clustering

ggplot(ss, aes(V1, V2, color=g1)) +
geom_point()
ggplot(ss, aes(V1, V2, color=g2)) +
geom_point()
```

